【裁判字號】    98,交抗,2633
【裁判日期】    981230
【裁判案由】    違反道路交通管理處罰條例
【裁判全文】
臺灣高等法院交通事件裁定            98年度交抗字第2633號
抗  告  人
即受處分人  甲○○
上列抗告人因違反道路交通管理處罰條例案件，不服臺灣臺北地
方法院，中華民國98年9月30日所為裁定（98年度交聲字第3041
號），提起抗告，本院裁定如下：
    主  文
抗告駁回。
    理  由
一、原處分意旨略以：抗告人即受處分人甲○○於民國98年5月1
    3 日晚間11時 55分許，駕駛掛有車號「FA-B6」號裝飾車牌
    之大型重型機車（引擎號碼RD04E -0000000號，車身號碼RD
    00-0000000號），行經臺北市信義區○○○路○段423巷口時
    ，經民眾以攝影機拍攝後，將該取證攝影光碟向警方檢舉，
    原舉發機關即臺北市政府警察局信義分局福德派出所警員即
    予以製單告發。嗣異議人提出申訴，經原處分機關調查結果
    ，仍認受處分人確有前揭違規行為，乃依道路交通管理處罰
    條例第12條第1項第2款、第2項規定，於 98年8月6日以北市
    裁罰字第裁22-AEX 862927號裁決書裁處異議人罰鍰3,600元
    ，並沒入前開車輛在案。
二、聲明異議意旨略以：上開掛有裝飾車牌車號 FA-B6號之大型
    重型機車固為伊所有，惟本件告發程序係出於警方先前誤將
    違規罰單寄送予 AF-86號重型機車車主，導致該車主挾怨而
    蓄意蒐證，並向警方檢舉伊之違規情事，並非由警方依法當
    場攔檢舉發，且警方於 98年5月14日至伊住處調查本件事證
    時，並未持有合法搜索票，係伊主動提供車輛及該車鑰匙以
    配合偵查，本件告發程序已非合法。又伊於同日隨警方至警
    局製作筆錄時，由於前揭蒐證光碟無法以警局內之設備播放
    ，是伊並未觀看過該光碟之內容，亦有違法之處。況伊所使
    用之裝飾車牌係可大量複製且可輕易購得之物，而前開光碟
    之畫面則均係由機車背面所拍攝，警方如何得以確定伊即係
    光碟中之駕駛，為此聲明異議，請求撤銷原處分等語。
三、原裁定意旨略以：上開掛有裝飾車牌車號 FA-B6號之大型重
    型機車（引擎號碼RD04E-0000000號，車身號碼RD00-000000
    0號） 係未經核准領用車牌之拼裝車，且為抗告人所有之事
    實，為抗告人所自承，並有該機車及車牌之照片 3張在卷可
    稽。次查，抗告人曾於前揭時、地，駕駛上開大型重型機車
    ，經民眾拍攝檢舉之事實，亦有臺北市政府警察局舉發違反
    道路交通管理事件通知單、原裁決書及攝影光碟翻拍畫面照
    片4 張附卷可查。抗告人雖辯稱：伊所使用之裝飾車牌係可
    大量複製且可輕易購得之物，該光碟所拍攝之畫面均無法確
    認伊即係該名駕駛云云，然查抗告人於98年5 月14日警詢中
    業已自承光碟畫面中之駕駛即為伊本人無誤，此觀諸前揭光
    碟翻拍畫面照片旁載有：「（ 98年5月13日晚上騎乘大型重
    型機車車號 FA-B6出現於臺北市信義區○○○路○段243巷口
    ，駕駛該車之人是否為你本人？）是」之文字，並有抗告人
    之簽名及所蓋指印於其上等情（見本院卷第20頁），即可查
    悉。況抗告人會於凌晨車輛較少的時段，將上開機車騎上市
    ○○○道充電之事實，亦為抗告人於同次警詢中所自陳（見
    本院卷第14頁），足認抗告人平日確有駕駛上開機車之事實
    ，且本件舉發之時間亦與其所陳稱之駕駛習慣相符，益徵抗
    告人於該警詢中自承光碟翻拍畫面照片中之駕駛人即為伊本
    人等語，洵屬實在，其於本件中又為翻異，無非為卸責之詞
    ，委無足採。抗告人雖又以本件係出於他車車主挾怨蓄意蒐
    證並向警方檢舉，非經警方當場攔檢舉發等語，指摘本件告
    發程序違法，原處分應予撤銷云云。惟按對於違反本條例之
    行為者，民眾得敘明違規事實或檢具違規證據資料，向公路
    主管或警察機關檢舉，經查證屬實者，應即舉發，道路交通
    管理處罰條例第7條之1規定甚明，是無論他人向警察機關提
    出檢舉之動機為何，凡經查證為真實者，警察機關均應依前
    開規定予以舉發，方屬適法。本件係由民眾以攝影機蒐證異
    議人前開違規事實並向警方檢舉，為抗告人所不否認，復有
    前揭舉發通知單1 紙在卷足憑，揆諸前開規定，警方依法舉
    發本件違規事實，自屬於法有據，抗告人以此予以指摘，尚
    有誤會。至抗告人另稱警方未持合法搜索票即行進入察看車
    輛、未充分保護伊於警局時之人身安全等情，經查均與本件
    舉發程序之合法性無涉，況警方係於表明身分後，由抗告人
    主動同意使警方進入車庫一節，亦為抗告人所自承，於法要
    無不合，抗告人空言指摘本件舉發程序違法云云，自難認為
    有理由。而抗告人縱於警詢時，未曾觀看上開蒐證光碟，然
    其既已經警方提示由該光碟畫面所翻拍之照片，並簽名、蓋
    印以確認該照片中之駕駛為其本人無訛，要難認為警方係未
    經查證而為本件舉發，自與上開規定意旨無違。綜上所述，
    抗告人確有於上開時、地未經核准領用牌照行駛拼裝車之違
    規行為，原處分機關依道路交通管理處罰條例第12條第1 項
    第2 款、第2項之規定，裁處抗告人罰鍰3,600元，並沒入車
    輛，核屬正確無誤。本件抗告人之異議為無理由，自應裁定
    將其異議駁回。
四、抗告意旨略以：本案攝影光碟翻拍畫面照片 4張均是頭戴全
    罩式安全帽且是背影，無法證明是抗告人本人，且警方未播
    放該光碟予抗告人指認。抗告人最初即向員警表示抗告人非
    車主，只是提供車庫給車主存放，第一時間警方已經以抗告
    人手機與原車主通過電話。抗告人代原車主出面說明，卻被
    要求製作筆錄列為被告，抗告人害怕無助從上午8點半留置
    到下午3點，筆錄如何作答已不復記憶云云。
五、本院查：
  (一)按拼裝車輛，未經核准領用牌證行駛者，處汽車所有人新臺
    幣（下同）3,600元以上10,800元以下罰鍰，車輛並沒入之
    ，道路交通管理處罰條例第12條第1項第2款、第2項定有明
    文。
  (二)本件抗告人於民國98年5月13日晚間11時55分許，駕駛懸掛
    FA-B6號裝飾車牌之大型重型機車（引擎號碼RD04E-0000000
    號，車身號碼RD00-0000000號），行經臺北市信義區○○○
    路○段423巷口之事實，有臺北市政府警察局舉發違反道路交
    通管理事件通知單（北市警交字第AEX862927號）附卷可稽
    ，並經本院依職權調取臺灣臺北地方法院98年度簡字第4009
    號偽造文書刑事案卷核閱，有抗告人經警查獲停放於其住處
    地下室之懸掛FA -B6號車牌機車彩色照片、懸掛FA -B6號車
    牌機車行駛之光碟翻拍畫面照片附於該案卷可稽（見98年度
    偵字第13190號偵查卷第16頁至第19頁）。
  (三)次查，本院依職權調取臺灣臺北地方法院98年度簡字第4009
    號偽造文書刑事案卷核閱偽造FA-B6號牌照案相關卷證，抗
    告人於警詢及偵查時均自白其有使用懸掛上開偽造之FA -B6
    號車牌機車，並於道路上騎乘該機車等情（見98年度偵字第
    13190號卷第11頁至第13頁、第33頁），復於警詢時供承上
    開機車為其所購乙節（見98年度偵字第13190號卷第11頁）
    。且依卷附懸掛FA-B6號車牌機車行駛之光碟翻拍畫面照片
    ，下方載有：「（問：98年5月13日晚上騎乘大型重型機車
    車號FA-B6出現於臺北市信義區○○○路○段243巷口，駕駛
    該車之人是否為你本人？）是」之詢答內容，並經抗告人簽
    名及捺印（見98年度偵字第13190號卷第19頁），復比對抗
    告人於98年5月14日經警查獲停放於其住處地下室懸掛FA-B6
    號車牌機車之彩色照片（見98年度偵字第13190號卷第16 頁
    ），及上開懸掛FA-B6號車牌機車行駛之光碟翻拍畫面照片
    ，兩者車尾燈及置物箱樣式、顏色均相同，可辨識兩者照片
    中之機車應係同一車輛。況抗告人甲○○因多年前購得拼裝
    重型機車（車身號碼RD00-0000000、引擎號碼RD04E-000000
    0），因無法申請牌照使用，於97年1月間，經網路資訊向一
    名年籍綽號均不詳之成年柯姓男子以新臺幣1,000元之代價
    購得偽造之AF-B6車牌（因掉落重行黏貼之故，車牌號碼分
    別為AF-B6、FA-B6）後，懸掛於上開拼裝重型機車前後，而
    分別於97年11月4日上午3時56分、97年11月9日上午4時5分
    以高速違規騎乘該車於臺北市市○○○道路上，因超速違規
    行駛遭拍照逕行舉發，使真實申用牌照AF-86之人接獲裁罰
    通知，嗣抗告人復於98年5月13日騎乘懸掛偽造牌照之重型
    機車行經臺北市信義區○○○路○段423巷口處遭民眾發現
    ，員警據報循線在翌日（14日）上午10時許，在臺北市信義
    區○○○路201巷6之1號地下室，當場查獲抗告人所懸掛偽
    造車牌重型機車等節，經臺灣臺北地方法院檢察署檢察官聲
    請簡易判決處刑，並經臺灣臺北地方法院於98年10月13日以
    98年度簡字第4009號刑事簡易判決判處抗告人有期徒刑三月
    ，如易科罰金，以新臺幣一千元折算一日確定在案，亦經本
    院核閱臺灣臺北地方法院98年度簡字第4009號刑事案卷無訛
    ，凡此均足徵抗告人應係上開拼裝機車所有人，並有於98年
    5月13日騎乘懸掛FA-B6車牌之機車，行駛於臺北市信義區○
    ○○路○段243巷口，抗告人空口否認上情，顯不足採。
六、綜上，本件抗告人係上開拼裝機車所有人，且有於上開時、
    地未經核准領用牌照行駛拼裝車之違規行為，洵堪認定。原
    審認原處分機關依道路交通管理處罰條例第12條第1項第2款
    、第2項之規定，裁處受處分人罰鍰3,600元，並沒入車輛，
    於法並無不合，因而裁定駁回抗告人之異議，本院核其認事
    用法並無違誤，本件抗告人仍執前詞提起抗告，顯無理由，
    應予駁回。
據上論斷，應依道路交通管理處罰條例第89條、道路交通案件處
理辦法第26條、刑事訴訟法第412條，裁定如主文。
中    華    民    國    98    年    12    月    30    日
                  刑事第二十三庭審判長法  官  許宗和
                                      法  官  沈君玲
                                      法  官  林海祥
以上正本證明與原本無異。
不得再抗告。
                                      書記官  林淑貞
中    華    民    國    98    年    12    月    31    日


司法院資訊處製作；財團法人民間司法改革基金會備份。
